智慧財產法院刑事判決
                                  99年度刑智上易字第84號
上　訴　人　張翁翠娥　　　
即　被　告　　　　　　　
選任辯護人　賈育民律師
上列上訴人因違反著作權法案件，不服臺灣士林地方法院98年度
易更字第3 號，中華民國99年6 月17日第一審判決（起訴案號：
臺灣士林地方法院檢察署97年度偵緝字第466 號、97年度偵緝字
第467 號、97年度偵緝字第474 號、97年度偵字第9009號、97年
度偵字第9519號），提起上訴，本院判決如下：
    主  文
原判決除確定部分外撤銷。
張翁翠娥共同明知係侵害著作財產權之光碟重製物而散布，處有
期徒刑柒月。未扣案之如附表所示光碟重製物及扣案之包裝牛皮
紙袋壹批、收件資料列印單壹批，均沒收。又共同明知係侵害著
作財產權之光碟重製物而散布，處有期徒刑柒月。未扣案之如附
表所示光碟重製物及扣案之包裝牛皮紙袋壹批、收件資料列印單
壹批，均沒收。應執行有期徒刑拾月。未扣案之如附表所示光碟
重製物及扣案之包裝牛皮紙袋壹批、收件資料列印單壹批，均沒
收。
    事  實
一、張翁翠娥前於民國96年間因違反著作權法案件經台灣士林地
    方法院以97年簡字592 號判決處有期徒刑8 月，緩刑2 年，
    於97年10月16日判決確定，張翁翠娥於前案犯後，竟另行起
    意而與其夫張登煌（另經臺灣士林地方法院以98年度簡字第
    76號案件判決確定）及真實姓名年籍不詳綽號「小蔡」之成
    年男子等3 人，均共同明知附表編號1 、2 所示之「金牌律
    師」、「天賜」等影片，係附表所示各該著作財產權人享有
    著作權之視聽著作，非經該等著作權人之同意或授權，不得
    擅自重製或散布，渠等3 人共同基於明知係侵害著作財產權
    之光碟重製物而散布之犯意連絡，由小蔡分別於97年4 月3
    日中午12時26分、同年6 月2 日下午6 時43分許，兩次在大
    陸地區以電腦連結至「YAHOO ！奇摩」拍賣網站，使用「
    aown9898」帳號刊登出售盜版光碟「天賜」、「金牌律師」
    DVD 影音光碟各1 套2 片之拍賣訊息，並留下其連絡信箱：
    Aaown9898@ yahoo.com .tw，匯款帳號：中國信託天母分行
    、張翁翠娥之帳戶( 帳號000000000000號) 及張登煌提供之
    華南商業銀行北投分行（下稱華南銀行北投分行）帳戶（戶
    名：張登煌、帳號000000000000號）供買家匯款。嗣財團法
    人電影及錄影著作保護基金會調查專員張家智上網發現該拍
    賣訊息後，分別各於97年4 月8 日以上開價格下標購買前開
    盜版DV D影音光碟「天賜」、及於同年6 月11日上開價格下
    標購買前開盜版DV「金牌律師」各1 套2 片後，小蔡將上開
    盜版光碟由大陸寄送至張翁翠娥住所，由張登煌收貨，再由
    張翁翠娥持至台北市北投區附近郵局利用不知情之郵差寄送
    給買家，以此方法侵害附表編號1 、2 所示之著作財產權人
    之著作財產權。嗣於97年7 月2 日中午12時12分許，經警持
    搜索票扣得收件列印資料1 批、包裝牛皮紙1 批。
二、案經財團法人電影及錄影著作保護基金會訴由臺北市政府警
    察局刑事警察大隊移送臺灣士林地方法院檢察署檢察官偵查
    起訴。
    理  由
壹、程序方面：
一、按被告以外之人於審判外之陳述，雖不符刑事訴訟法第159
    條之1 至第159 條之4 之規定，而經當事人於審判程序同意
    作為證據，法院審酌該言詞陳述或書面陳述作成時之情況，
    認為適當者，亦得為證據；當事人、代理人或辯護人於法院
    調查證據時，知有刑事訴訟法第159 條第1 項不得為證據之
    情形，而未於言詞辯論終結前聲明異議者，視為有前項之同
    意，刑事訴訟法第159 條之5 定有明文。經查，本判決以下
    所引用之被告以外之人於審判外之言詞或書面陳述，當事人
    於本院調查證據時，知有刑事訴訟法第159 條第1 項之情形
    ，而於言詞辯論終結前均未聲明異議，本院審酌上開證據資
    料作成時之情況，尚無違法不當及關聯性明顯過低之瑕疵，
    或其他應予排除證據能力之情形，認為以之作為證據應屬適
    當，揆諸前開規定，認前揭證據資料有證據能力。
二、本件認定事實所引用之卷內文書證據及物證之證據能力部分
    ，並無證據證明係公務員違背法定程序所取得，檢察官及被
    告於原審或本院均未主張排除前開物證之證據能力，且迄於
    原審或本院言詞辯論終結前均未表示異議，本院經審酌前開
    物證並非公務員違背法定程序所取得，亦無刑事訴訟法第15
    9 條之4 顯有不可信之情況，故上揭物證均有證據能力。
貳、實體方面：
一、訊據被告張翁翠娥固坦承上開中信銀行天母分行帳號000000
    000033號帳戶為其所開立所有，及將「小蔡」自大陸地區寄
    送至渠等上揭住處之前開盜版光碟，持至臺北市北投區附近
    郵局寄送等事實，惟矢口否認有何成立共同正犯違反著作權
    法之犯行。並辯稱：伊不會電腦，又不認識「小蔡」，無法
    與「小蔡」有犯意聯絡，伊僅是替張登煌代寄光碟，又上揭
    帳戶於本件犯罪前已開立，伊就本案僅有幫助之行為云云。
    經查：
  (一)扣案之附表所示之影音光碟，均屬盜版光碟；及上開時間由
    「小蔡」使用「aown9898」帳號刊登拍賣訊息，並留下電子
    信箱、被告及張登煌之帳戶有買家匯款、被告寄送光碟之事
    實，除為被告所不爭執（參照臺灣士林地方法院98年度易字
    第5 號卷第20頁、易更卷第68頁），核與證人即共同被告張
    登煌之供述（臺灣士林地方法院以98年度易字第5 號卷第20
    頁參照）大致相符，復據證人即財團法人臺灣著作權保護基
    金會專員張家智（偵字第9009號卷第139 至141 頁、第14 2
    至1442頁參照）、告訴代理人張家禮（偵字第9519號卷第28
    至29頁、偵緝字第466 號卷第71至72頁、偵緝字第467 號卷
    第69至70頁、偵緝字第474 號卷第75至76頁參照）證述屬實
    ，並有被告之中國信託銀行存摺影本、張登煌之華南銀行存
    摺影本暨客戶資料及交易明細表（偵字第9009號卷第120 至
    123 頁、160 至163 頁參照）、雅虎奇摩拍賣網站賣家帳號
    AOWN 9898 網頁列印（他字第577 號卷第37至38頁、偵緝字
    第466 號卷第75至84頁、偵字第9009號卷第124 至134 頁、
    第150 至152 頁、第196 至211 頁參照）、財團法人臺灣著
    作權保護基金會鑑識報告2 份及附件之著作權證明文件（含
    著作權人暨侵害物數量清單、權利證明、雅虎奇摩相關拍賣
    及電子郵件網頁列印、駐美國臺北經濟文化代表處證明、委
    任狀、印鑑證明書）一批（偵字第9009號卷第185 至264 頁
    參照）、中國信託商業銀行股份有限公司98年6 月13日中信
    銀集作字第97506901號函及所附開戶資料（偵緝字第466 號
    卷第53至59頁參照）、被告上開中信銀行天母分行開戶資料
    暨交易明細表（偵字第9009號卷第29至117 頁參照）、奇摩
    雅虎帳號AOWN9898基本資料IP位址查詢（偵字第9009號卷第
    179 至182 頁參照）、郵局監視器畫面翻拍照片3 張（偵字
    第9009號卷第26至28頁參照）在卷可佐。
  (二)按凡以自己犯罪之意思而參與犯罪，無論其所參與者是否犯
    罪構成要件之行為，均為正犯。而共同實施犯罪行為之人，
    在合同意思範圍內，各自分擔犯罪行為之一部，相互利用他
    人之行為，以達其犯罪之目的者，行為人即應對於全部所發
    生之結果，共同負責，最高法院25年上字第2253號、28年上
    字第3110號分別著有判例。被告固辯稱其於本案僅有幫助行
    為云云。惟查：
  1.被告於偵查中供稱：販賣「回來吧！順愛」、「麻辣女人」
    、「輪舞曲」、「白夜行」的錢都是匯到張登煌土地銀行天
    母分行的帳戶，這部分光碟的來源都是朱永康提供，錢也都
    是伊提領後交給朱永康，至於「金牌律師」與「天賜」是朱
    永康與伊女兒出境後，地下錢莊一直來要債，伊才去找朱永
    康的朋友小蔡商量，由小蔡在大陸提供燒錄片，伊在臺灣提
    供中國信託銀行帳戶供買家匯款，得款後提領返還地下錢莊
    等語（見士檢97年偵字第9519卷第29至30頁）；被查獲的「
    天賜」、「金牌律師」的盜版光碟確實是伊去寄的等語（見
    士檢97年偵字第9519卷第19至20頁）。嗣被告於原審準備程
    序亦供稱：伊那時候有把帳戶借給朱永康用，大概95年開始
    借，但伊後來是幫小蔡寄（盜版光碟）等語（見原審審易卷
    第30頁），並於原審準備程序、審判程序中坦承上揭犯罪事
    實（見原審易卷第20頁、原審易更卷第68頁）。另同案被告
    張登煌亦於偵查中供稱：討債的人一直來伊家裡要債，所以
    伊只好去找朱的朋友小蔡幫忙找朱，小蔡說會從大陸寄光碟
    來讓伊寄給買家，並叫伊提供伊的華南銀行銀行北投分行帳
    戶，也叫伊的太太提供中國信託天母分行供買家匯款，伊及
    伊太太就將買家匯進來的錢拿去償還伊女兒積欠銀行的卡債
    及地下錢莊的錢，伊寄給買家包裹上面的地址都是小蔡事先
    填寫好的，伊只是幫他將光碟寄給買家等語（見士檢97年偵
    字第9519卷第19至20頁）。嗣亦於原審準備程序亦供稱：96
    年開始幫小蔡寄DVD 給客戶，伊收到的錢可以從帳戶直接提
    領等語（見原審審易卷第29頁），並於原審準備程序、審判
    程序中坦承伊與被告、小蔡共同為上開犯罪事實（見原審易
    卷第20頁、原審易更卷第68頁）。
  2.由上開被告與同案被告張登煌即被告之配偶供述可知，被告
    其顯係基於自己犯罪之意思而參與散布盜版光碟犯罪，並與
    同案被告張登煌、真實姓名年籍不詳綽號「小蔡」之成年男
    子等有犯意之聯絡及行為之分擔，應負共同正犯責任，被告
    寄送光碟更是直接參與構成要件之散布行為。被告辯稱：僅
    係以幫助之意思，而未參予正犯之構成要件犯罪事實云云，
    顯非可採。又互核被告與同案被告張登煌之供述，伊等對本
    案犯意之形成、聯絡；盜版光碟之來源、寄送物品為盜版光
    碟、提供帳戶供買家匯款之用等犯罪行為分擔之情節完全一
    致；況同案被告張登煌為被告之配偶，衡情張登煌應無陷己
    配偶入罪之理。且被告於偵查、原審中均坦承共同正犯之犯
    行，惟於本院審理中翻異其詞，僅供認伊為幫助犯，並無提
    出任何具體事證以為憑據，自難予以採信。
  3.被告雖辯稱上開盜版光碟係幫助配偶張登煌寄送，不知道是
    犯罪行為云云。惟查，被告前因同一罪名之案件，經臺灣士
    林地方法院判決確定，且被告住處於97年7 月2 日中午為經
    警查獲燒錄器3 台、空白光碟150 片、大陸地區音像制品供
    獲審核證名單1 批、郵局國內包裹收據2 批、拍賣得標者收
    件列印資料50頁、全一快遞送件包裹2 件、盜版影音光碟共
    435 片（包括有告訴權人之「四眼天雞」1 片、「慾望師奶
    第4 季」6 片、「LOST檔案第1 至4 季」4 片、「越獄風雲
    第2 季」10片）、包裝牛皮紙1 批及上開「天賜」、「金牌
    律師」之盜版光碟各2 片等物，被告張翁翠娥、張登煌為夫
    婦，二人中僅被告識字，且查扣時屋內之盜版光碟係放置於
    客廳( 見偵卷第294 頁扣押物品清單所載) ，光碟上有片名
    ，而要寄送至買家手上要確認片名，即須經過被告確認，凡
    此，被告均難諉為不知所寄送之包裹為盜版光碟。又買家款
    項係匯至被告中國信託銀行天母分行之帳戶，盜版光碟寄出
    前要先確認買家已經付款，故被告即須補登存摺確認買家已
    經付款再寄出盜版光碟，足認被告已經參與犯罪構成要件之
    實施，辯護意旨稱被告係基於幫助之意思，應以從犯論處，
    即非有據。
  4.綜上，足見被告於本院審判程序時所為之辯詞，無足採信，
    其於偵查、原審審理時之自白犯罪與事實均屬相符，本件事
    證明確，被告犯行足堪認定，應依法論科。
  (三)至起訴意旨雖稱本件尚有共犯朱永康部分，惟查，被告於偵
    查中供稱：販賣「回來吧！順愛」、編號2 「麻辣女人」及
    編號1 之「輪舞曲」、「白夜行」的錢都是匯到張登煌土地
    銀行天母分行的帳戶，這部分光碟的來源都是朱永康提供，
    錢也都是伊提領後交給朱永康，至於附表「金牌律師」與「
    天賜」是朱永康與伊女兒出境後，地下錢莊一直來要債，伊
    才去找朱永康的朋友小蔡商量，由小蔡在大陸提供燒錄片，
    伊在臺灣提供中國信託銀行帳戶供買家匯款，得款後提領返
    還地下錢莊等語（偵字第9519卷第29至30頁參照），嗣被告
    於原審97年12月30日準備程序亦供稱：伊那時候有把帳戶借
    給朱永康用，大概95年開始借，但伊後來是幫小蔡寄（盜版
    光碟）等語（原審審易卷第30頁參照），另同案被告張登煌
    亦於原審97年12月30日準備程序中供稱：96年開始幫小蔡寄
    DVD 給客戶，伊收到的錢可以從帳戶直接提領，所以伊開始
    幫小蔡寄光碟的時候，帳戶已經由伊管領，那時候已不算出
    借帳戶，95年是帳戶借給朱永康等語（原審審易卷第29頁參
    照），由上開被告及共犯張登煌供述可知，被告95、96年間
    係出借帳戶予朱永康供其作為販賣盜版光碟匯款之用，販賣
    盜版光碟之款項係由朱永康取得，嗣朱永康出境後，被告與
    張登煌則係自行販賣盜版光碟，販賣所得款項係供渠等清償
    地下錢莊之債務甚明，堪認被告與張登煌於本件附表之犯行
    已係屬自行向「小蔡」進貨販售盜版光碟，並非再透過朱永
    康，亦非將帳戶借予朱永康使用，是此部分尚難認被告與朱
    永康有犯意聯絡、行為分擔；基於上述理由，復參以被告於
    上開附表之部分係使用雅虎奇摩拍賣帳號「aown9898」，核
    與其為販賣「回來吧！順愛」、「麻辣女人」、「輪舞曲」
    、「白夜行」等盜版光碟，係使用「garden153 」、「satr
    as198 」有異，亦足堪認上開附表部份係被告另行起意為之
    ，核與「回來吧！順愛」、「麻辣女人」、「輪舞曲」、「
    白夜行」原審所為免訴部分，尚無集合犯之關係。另本案最
    後一次犯行之時間與前案判決之犯罪行為時間，相隔近一年
    ，行為手段亦不同（前案僅為出借帳戶供匯款，本件係負責
    寄送光碟而直接參與盜版光碟之散布行為），難認被告係於
    密切接近之一定時、地反覆實行同種類之行為，自不該當前
    案判決效力所及，併予敘明。
二、核被告張翁翠娥先後2 次犯行，均係犯著作權法第91條之1
    第3 項明知係侵害著作財產權之光碟重製物而散布罪。按著
    作權法第91條之1 第3 項，乃同條第2 項之加重規定，其罪
    刑均屬獨立，此與借刑立法之例（如刑法第320 條第2 項、
    第339 條第2 項），雖亦有獨立之罪名，但其條文本身並無
    刑罰之規定，是與於裁判時，仍須併引其罰出刑由之法條依
    據者，尚屬有別（最高法院97年度臺上字第1509號判決意旨
    參照）。查被告犯著作權法第91條之1 第3 項明知係侵害著
    作財產權之光碟重製物而散布罪，依上說明，僅成立同法第
    91條之1 第3 項之罪，無再論以該條第2 項之罪之餘地。被
    告意圖散布而持有侵害著作權光碟重製物之低度行為，為散
    布之高度行為所吸收，不另論罪。被告利用不知情之郵差以
    郵寄方式散布侵害著作財產權之非法重製光碟之行為，屬間
    接正犯。被告與張登煌及真實年籍姓名不詳之綽號「小蔡」
    成年男子間，有犯意聯絡及行為分擔，應論以共同正犯。被
    告上開二次犯行，前後時間近2 個月（97年4 月3 日中午12
    時26分至同年6 月2 日下午6 時43分），在時間差距上，既
    可以分開，應係基於各別之犯意，屬數行為，而非接續單一
    犯意、單一行為之數舉動，在刑法評價上，各具獨立性，即
    不符接續犯、集合犯之要件，而應予分論併罰。
三、原審據以論科，雖非無見，惟查：本件被告張翁翠娥先後
    2 次犯行，應係基於各別之犯意，屬數行為，原審逕認被告
    係單一犯意而以一罪論，顯有違誤。著作權法第91條之1
    第3 項，係同條第2 項之加重規定，對於明知係侵害著作財
    產權之光碟重製物而散布罪，僅依該條第3 項前段論擬為已
    足，原判決贅引該條第2 項，尚有未宜。被告上訴意旨以伊
    僅係幫助犯，而否認正犯犯行雖無理由，惟原判決既有上述
    不當之處，仍應由本院予以撤銷改判。爰審酌被告散布盜版
    重製光碟，對著作財產權人所造成之損害，犯罪之期間長短
    ，其被查獲之盜版光碟片之數量，且衡以被告並未與告訴人
    即財團法人電影及錄影著作保護基金會達成民事和解、於本
    院未坦承犯行之犯後態度，併審酌其犯罪之動機、目的及生
    活狀況、智識程度，犯後於本院審理時已捐款新台幣15 萬
    元予財團法人電影及錄影著作保護基金會等一切情狀，分別
    量處如主文所示之刑，並定其應執行之刑。又本案於原審判
    決後，雖僅有被告張翁翠娥提起上訴，但因原審判決有如上
    述法律適用不當應予撤銷，故本案並無刑事訴訟法第370 條
    本文所規定禁止不利益變更原則之限制，本院得諭知較原審
    判決之刑為重之刑，併予說明。
四、末扣案如附表所示告訴人購得之非法重製光碟、扣案之包裝
    牛皮紙袋1 批及收件資料列印單1 批，均係被告犯著作權法
    第91條之1 第3 項之罪所用之物，不問屬於犯人與否，均應
    依著作權法第98條前段之規定沒收。至扣案非空白光碟435
    片，其中片名為「四眼田雞」（1 片）、「慾望師奶第4 季
    」（6 片）、「LOST檔案第1 之4 季」（4 片）、「越獄第
    2 季」（10片），雖經告訴代理人張家禮主張為侵害著作權
    之非法重製物（偵字第9009號卷第290 頁參照），然公訴人
    並未證明該等光碟與本案犯罪事實有關，其餘光碟片因無從
    認定其著作權之歸屬，亦無告訴權人提出告訴，尚認為侵害
    著作權重製物，要與本案犯罪無關，而扣案之燒錄器3臺 、
    空白光碟150 片、「音像制品供貨審核證明單」及「廣東音
    像城音像制品發貨清單」各2 張、全一快遞送件包裹2 件、
    國內包裹收據2 批等物，並無證據證明係供前揭論罪科刑之
    犯罪或預備犯罪所用，或因犯罪所得之物，且均非違禁物，
    爰均不予宣告沒收，附此敘明。
據上論斷，應依刑事訴訟法第369 第1 項前段、第299 條第1 項
前段、第370 條但書，著作權法第91條之1 第3 項、第98條前段
，刑法第11條、第28條、第51條第5 款，判決如主文。
本案經檢察官黃惠敏到庭執行職務。
中　　華　　民　　國　　100　 年　　3　　 月　　28　　日
                  智慧財產法院第一庭
                              審判長法  官　李得灶
                                    法  官　汪漢卿
                                    法  官　王俊雄
以上正本係照原本作成。
不得上訴。
中　　華　　民　　國　　100　 年　　3　　 月　　28　　日
                                    書記官  王英傑
 
附錄本案論罪科刑法條全文：
著作權法第91條之1
擅自以移轉所有權之方法散布著作原件或其重製物而侵害他人之
著作財產權者，處3 年以下有期徒刑、拘役，或科或併科新臺幣
50萬元以下罰金。
明知係侵害著作財產權之重製物而散布或意圖散布而公開陳列或
持有者，處3 年以下有期徒刑，得併科新臺幣7 萬元以上75 萬
元以下罰金。
犯前項之罪，其重製物為光碟者，處6 月以上3 年以下有期徒刑
，得併科新臺幣20萬元以上2 百萬元以下罰金。但違反第87條第
4 款規定輸入之光碟，不在此限。
犯前二項之罪，經供出其物品來源，因而破獲者，得減輕其刑。